臺灣新北地方法院刑事判決
111年度金訴字第437號
公  訴  人  臺灣新北地方檢察署檢察官
被      告  葉宥宏


上列被告因違反洗錢防制法等案件，經檢察官提起公訴（111年
度少連偵字第2號），本院判決如下：
    主  文
丙○○成年人與少年犯三人以上共同詐欺取財未遂罪，處有期徒刑
捌月。
扣案如附表編號1所示之物沒收。
    事  實
一、丙○○與少年丁○○（民國00年00月00日生，真實姓名年籍詳卷）加入真實姓名年籍不詳、Facetime帳號「diss2486@icloud.com」之人所組成之詐欺集團（下稱本案詐欺集團），由丙○○擔任「收水」之工作，丁○○則擔任取款「車手」之工作。丙○○、丁○○與本案詐欺集團成員，竟共同意圖為自己不法之所有，基於3人以上詐欺取財及洗錢之犯意聯絡，先由本案詐欺集團成員於110年11月19日下午3時許，致電乙○○，向其佯稱：其女與他人有債務糾紛云云，致乙○○陷於錯誤，依其指示於同日下午4時45分許，將新臺幣（下同）140,000元之現金放置在新北市○○區○○路0號前，再由詐欺集團成員指定正在新北市板橋區四維公園之丁○○前往領取，惟警方因另案發現丁○○擔任車手，而在新北市板橋四維公園查獲丁○○，經丁○○告知警方詐欺集團之指示，警方即指示丁○○在警方監控下領取前述款項，並於同日晚間7時30分許，前往桃園市○○區○○○街0號前，將前述款項交付予丙○○，丙○○下樓後即遭警方逮捕而未遂，並當場查扣如附表所示之物。
二、案經新北市政府警察局新莊分局報告臺灣新北地方檢察署檢
    察官偵查起訴。
    理  由
一、證據能力
（一）本件認定事實所引用被告丙○○以外之人於審判外之言詞或
      書面陳述，雖屬傳聞證據，惟檢察官、被告於言詞辯論終
      結前，均未主張有刑事訴訟法第159條第1項不得為證據之
      情形，本院審酌此等證據作成時之情況，並無違法不當及
      證明力明顯過低之瑕疵，認以之作為證據應屬適當，而認
      該等證據資料皆有證據能力。
（二）至於本院所引之非供述證據部分，經查並非違法取得，亦
      無依法應排除其證據能力之情形，應有證據能力。
二、事實認定
　　前述犯罪事實，為被告於本院審理時坦白承認，與證人即同案被告丁○○、證人即告訴人乙○○於警詢之證詞、證人即警員甲○○（以下均直接稱呼其名）於本院審理中之證詞相符，且有新北市政府警察局新莊分局扣押筆錄、扣押物品目錄表、贓物認領保管單、數位證物勘察採證同意書、現場監視器影片翻拍照片、扣案物品照片、與丁○○及Facetime帳號「diss2486@icloud.com」之人之通訊紀錄、新北市政府警察局新莊分局警員甲○○111年1月25日出具之職務報告、丁○○所持門號0000000000號之通聯紀錄、通訊數據上網歷程、丙○○所持門號0000000000號之通聯記錄、通訊數據上網歷程等（偵卷第25至31、36至47、92、本院卷55至66、69至84、91、95至100頁）事證可證，足認被告任意性之自白有相當之證據可佐，與事實相符而可採信。本案事證明確，被告犯行足以認定，應予依法論科。
三、論罪科刑
（一）依被告於本院審理中之供述，本案詐欺集團成員除被告以
      外，尚有擔任車手之丁○○及以Facetime帳號「diss2486@i
      cloud.com」之人，足見本件為3人以上共同犯詐欺取財。
      又本案犯罪手法，係以詐欺為手段，騙取被害人給付金錢
      ，再由本案詐欺集團成員指派丁○○領取詐得款項再轉交予
      被告，藉以隱匿詐欺所得去向，為洗錢防制法第2條之洗
      錢行為。另被告為成年人，車手為丁○○，於本件案發時為
      未滿18歲之少年，有其年籍資料可考（偵卷第58頁），而
      屬兒童及少年福利與權益保障法第112條第1項本文之成年
      人與少年共同實施犯罪。
（二）本案詐欺集團成員雖已著手於加重詐欺取財行為之實施，
      然丁○○前往新北市○○區○○路0號前領取款項前，已在新北
      市板橋區四維公園為警查獲，因其同意配合警方追查共犯
      ，乃於警方全程監控下，依本案詐欺集團指示，於110年1
      1月19日晚間7時30分許前往新北市板橋區中正路8號前領
      取款項，再前往桃園市○○區○○○街0號前交予被告，為甲○○
      證述明確（本院卷第139至143頁），是該等款項既是共犯
      配合警方控制下收取並交付予被告，無論被告、共犯或本
      案詐欺集團成員，自始即無管理或處分款項之可能，該款
      項既未能進入被告及本案詐欺集團共犯之實力支配，此部
      分成年人與少年3人以上共同詐欺取財、洗錢等犯行，當
      仍屬未遂。起訴書原認為是既遂，與本院前述認定為未遂
      不同，惟變更法條是指罪名之變更，若僅行為態樣有既遂
      、未遂之分，即無庸引用刑事訴訟法第300條變更起訴法
      條，附此敘明。
（三）核被告所為，係犯兒童及少年福利與權益保障法第112條第1項前段、刑法第339條之4第2項、第1項第2款之成年人與少年3人以上共同詐欺取財未遂罪，及兒童及少年福利與權益保障法第112條第1項前段、洗錢防制法第14條第2項、第1項之成年人與少年共同洗錢未遂罪。
（四）刑之加重：
      被告與少年共犯本案犯行，應依兒童及少年福利與權益保
      障法第112條第1項前段規定，加重其刑。
（五）刑之減輕：
　　　1.被告已著手於加重詐欺、洗錢犯行而不遂，違法程度較
        輕，依刑法第25條第2項之規定，按既遂犯之刑減輕之
        ，並依法先加後減之。
　　　2.依洗錢防制法第16條第2項規定：「犯前二條之罪，在
        偵查或審判中自白者，減輕其刑。」被告於審判中自白
        ，因此就其所犯的洗錢未遂罪，應依前述規定，遞減輕
        其刑。
（六）罪數關係：
      被告以一行為同時犯成年人與少年3人以上共同詐欺取財
      未遂罪及成年人與少年洗錢未遂罪，屬異種想像競合犯，
      應依刑法第55條前段規定，應從一重論以成年人與少年3
      人以上共同詐欺取財未遂罪。
（七）被告與本案詐欺集團成員間，有犯意聯絡及行為分擔，應
      論以共同正犯。
（八）爰審酌：
    1.犯罪之動機、目的、手段、違反義務之程度及犯罪所生之危險或損害：被告正值青壯之年，有相當之工作能力，竟不思以正當途徑賺取生活所需，明知當前詐欺集團橫行，政府窮盡心力追查、防堵，且大眾傳播媒體更屢屢報導民眾被詐欺之新聞，竟於前述時間，以前述方式，共同分擔詐欺犯行，欲向被害人詐得財物並轉交上手而加以隱匿，被害人數1人，受詐欺金額140,000元，惟因警方另案查獲丁○○而未遂。
    2.犯罪行為人之生活狀況、品行及智識程度：被告受有國中
      肄業之教育程度，做工，未婚，有1個小孩須扶養，因在
      臉書「偏門工作」社團看到幫忙轉交錢就可獲利3,000元
      之工作，而邀丁○○一起加入，為被告供述在卷（本院卷第
      41至42、176頁）；被告於本案前未曾有詐欺相關之前案
      紀錄，有臺灣高等法院被告前案紀錄表附卷可證（本院卷
      第13至14頁）。
    3.犯罪後之態度：被告於本院審理時坦承犯行，且前述款項
      已全數發還乙○○（偵卷第31頁）等一切情狀，量處如主文
      第1項所示之刑。
四、不予沒收之說明
（一）附表編號1所示之物，被告於警詢中供稱為其與共犯詐欺
      犯罪聯繫所用之物，爰依刑法第38條第2項前段規定宣告
      沒收。
（二）被告供稱其並未因本案而獲得任何犯罪所得（偵卷第11至
      12頁），亦無其他證據證明被告有獲得犯罪所得，爰不宣
      告沒收之。
據上論斷，依刑事訴訟法第299條第1項前段，兒童及少年福利與
權益保障法第112條第1項前段，洗錢防制法第14條第1項、第2項
、第16條第2項，刑法第11條、第28條、第339條之4第1項第2款
、第2項、第55條、第25條第2項、第38條第2項前段，判決如主
文。
本案經檢察官戊○○提起公訴，檢察官彭聖斐、王凌亞、林佳勳到
庭執行職務。
中　　華　　民　　國　　111 　年　　11　　月　　30　　日
　　　　　　　　　刑事第十六庭  審判長法  官  黃志中
　　　　　　　　　
                                      法  官  薛巧翊
　　　　　　　　　　　　　　　　　　　
                                      法  官  時瑋辰
上列正本證明與原本無異。
如不服本判決，應於判決送達後20日內敘明上訴理由，向本院提
出上訴狀 (應附繕本) ，上訴於臺灣高等法院。其未敘述上訴理
由者，應於上訴期間屆滿後20日內向本院補提理由書「切勿逕送
上級法院」。
                                      書記官  楊喻涵
中　　華　　民　　國　　111 　年　　12　　月　　7 　　日
附錄本案論罪科刑法條：
洗錢防制法第14條第1項、第2項
有第二條各款所列洗錢行為者，處7年以下有期徒刑，併科新臺
幣5百萬元以下罰金。
前項之未遂犯罰之。
中華民國刑法第339條之4
犯第339條詐欺罪而有下列情形之一者，處1年以上7年以下有期
徒刑，得併科1百萬元以下罰金：
一、冒用政府機關或公務員名義犯之。
二、三人以上共同犯之。
三、以廣播電視、電子通訊、網際網路或其他媒體等傳播工具，
    對公眾散布而犯之。
前項之未遂犯罰之。
附表（扣案物品）：　　
編號 扣案物品名稱 備註 1 iPhone手機1支（IMEI碼：000000000000000、000000000000000，門號0000000000號） 被告所有 2 iPhone手機1支（IMEI碼：000000000000000:，門號0000000000號） 丁○○所有 3 新臺幣千元鈔140張 已發還乙○○